【裁判字號】    98,交聲,729
【裁判日期】    980507
【裁判案由】    聲明異議
【裁判全文】
臺灣高雄地方法院交通事件裁定         98年度交聲字第729號
原處分機關  交通部公路總局高雄區監理所旗山監理站
代  表  人  甲○○
異  議  人
即受處分人  乙○○
上列異議人因違反道路交通管理處罰條例案件，不服交通部公路
總局高雄區監理所旗山監理站民國98年3 月16日所為之處分（原
處分案號：旗監違字第裁85－NJ0000000 號），聲明異議，本院
裁定如下：
    主  文
異議駁回。
    理  由
一、異議意旨略以：異議人即受處分人乙○○確實沒有收到郵件
    送達單，因不知有郵件寄存於郵局，致使本件逾期未繳罰鍰
    ，而遭雙倍處歐，異議人實難接受，且因身患重病，配偶亦
    因車禍，昏迷不醒，已逾6 月，家庭經濟困難，爰依法聲明
    異議等語。
二、原處分機關係以：異議人所有車號VJ–2706號自小客車，於
    民國97年9 月21日上午9 時39分許，沿高雄縣鳳山市○○路
    行駛，行經該路與鳳頂路口，於過埤路方向交通號誌為紅燈
    時逕行右轉至鳳頂路，經警依採證照片，以該自小客車之所
    有人即異議人為被通知人，舉發該自小客車於上揭時、地有
    「紅燈右轉行為」之違規。異議人雖於98年2 月16日提出申
    訴，惟經警查證結果，本件舉發通知單業已依法付郵送達，
    經郵務機關向異議人車籍地送達，因「逾期招領」，而於97
    年11月3 日辦理寄存送達，嗣異議人逾越應到案期限60日以
    上，爰依道路交通管理處罰條例第53條第2 項、第63條第1
    項規定，裁處異議人罰鍰新臺幣（下同）1,800 元，並記違
    規點數3 點在案。
三、按汽車駕駛人，行經有燈光號制管制之交岔路口紅燈右轉行
    為者，處600 元以上1,800 元以下罰鍰；又汽車駕駛人有第
    53條之情形者，除依原條款處罰鍰外，並記違規點數3 點，
    道路交通管理處罰條例第53條第2 項、第63條第1 項第3 款
    分別定有明文。次按處理違反道路交通管理事件，有關文書
    送達之程序，依行政程序法之規定，此為違反道路交通管理
    事件統一裁罰基準及處理細則第5 條所明定。又送達，於應
    受送達人之住居所、事務所或營業所為之，於應送達處所不
    獲會晤應受送達人時，得將文書付與有辨別事理能力之同居
    人、受雇人或應送達處所之接收郵件人員；送達，不能依前
    2 條規定為之者，得將文書寄存送達地之地方自治或警察機
    關，並做送達通知書兩份，一份黏貼於應受送達人住居所、
    事務所、營業所或其就業處所門首，另一份交由鄰居轉交或
    置於該送達處所信箱或其他適當位置，以為送達；前項情形
    ，由郵政機關為送達者，得將文書寄存於送達地之郵政機關
    ，行政程序法第72條第1 項前段、第73條第1 項、第74條第
    1 項、第2 項分別定有明文。而行政機關依行政程序法而為
    文書之送達，專依該法律之規定，且該法並無準用民事訴訟
    法或刑事訴訟法關於寄存送達自寄存之日起10日生效規定之
    規定，是文書合法寄存送達後，當自寄存之日起即時生效。
四、經查：
(一)、本件異議人即受處分人乙○○所有車號VJ–2706號自小客車
    ，確於前開時、地，行經有燈光號誌管制之交岔路口紅燈右
    轉，經警拍照逕行舉發之違規事實，有舉發照片2 幀、車號
    查詢汽車車籍資料附卷可稽，且為異議人所不否認。是異議
    人所有之上開自小客車，於上述時地確有行經有燈光號制管
    制之交岔路口紅燈右轉之違規情事無訛。
(二)、又本件舉發通知單係由原舉發單位即高雄縣政府警察局交通
    警察隊以掛號郵務方式寄送至異議人登記之車籍地址，郵務
    人員因未晤受送達人或同居人，遂於97年11月3 日將該舉發
    通知單寄存於應受送達地之郵政機關即大樹郵局，以為送達
    ；嗣因異議人逾期未繳罰鍰，原處分機關即交通部公路總局
    高雄區監理所旗山監理站遂以最高額罰鍰裁罰等情，此有高
    雄縣政府警察局98年4 月29日高縣警交字第0980077872號函
    、高雄縣政府警察局97年10月21日高縣警交字第NJ0000000
    號舉發違反道路交通管理事件通知單、高雄縣政府警察局交
    通隊送達證書、交通部公路總局高雄區監理所旗山監理站98
    年3 月16日旗監違字第裁85–NJ0000000 號違反道路交通管
    理事件裁決書等各1 份在卷可查，原舉發單位依異議人登記
    之車籍地址掛號郵寄送達該舉發通知單既然無誤，且該車籍
    地址與異議人之戶籍地址又屬相同，均為高雄縣大樹鄉○○
    路192 號，亦有本院依職權查得之個人基本資料查詢結果1
    份附卷為憑，核諸上開寄存送達程序，依法亦無不合，是本
    件舉發通知單迨於97年11月3 日已合法送達於異議人。
(三)、異議人雖辯稱：未收到寄存通知單云云。然查，異議人自88
    年10月19日即設籍在高雄縣大樹鄉○○路192 號，有上開個
    人基本資料查詢結果單可按，又上開裁決書送達證書確係由
    異議人本人於98年3 月16日親自收受，亦有上開裁決書送達
    證書1 紙在卷足佐，堪認上址確為異議人之住所地無訛。又
    經本院函詢鳳山郵局結果，上開舉發通知單，分別於97年10
    月30日、同年月31日，各按址投遞，因無人收受，即依規定
    改送大樹郵局寄存，投遞人員並確已依規定製作送達通知書
    2 份，1 份貼於該址門首，另1 份置於應受送達人信箱內等
    情，有臺灣郵政股份有限公司鳳山郵局98年4 月7 日鳳郵字
    第0980200086號函附卷可按。衡以郵政機關係經常對外處理
    大量郵務之送達機關，有一定監督機制，所為送達郵件業務
    程序應係客觀而難以作假，且郵政機關與異議人當無嫌隙，
    亦不至憑空捏造上開送達經過，故異議人辯稱：未收到寄存
    通知單云云，尚乏其他證據佐證，不能據為免責之理由。
(四)、另異議人辯以：家庭經濟狀況不佳云云，核與本件違規行為
    是否成立及其應負繳納罰鍰之責任無影響，至多僅係日後執
    行行政罰鍰之時得否分期繳納之考量，異議人此部分所辯，
    亦無理由。
五、綜上所述，本件異議人所有之上開車號自小客車確有於前揭
    時、地，行經有燈光號誌管制之交岔路口紅燈右轉之違規行
    為，且逾應到案日期而未到案，亦未於期限內自動繳納罰鍰
    ，原處分機關據此，依道路交通管理處罰條例第53條第2 項
    、第63條規定及違反道路交通管理事件統一裁罰基準表規定
    ，裁處汽車所有人即異議人罰鍰1,800 元，並記違規點數3
    點，自屬適法有據，本件異議為無理由，應予駁回。
六、據上論斷，應依道路交通案件處理辦法第19條，裁定如主文
    。
中    華    民    國    98    年    5     月     7    日
                  交通法庭    法  官  李殷君
以上正本證明與原本無異。
如不服本裁定，應於收受送達後5 日內向本院提出抗告狀。
中    華    民    國    98    年    5     月     7    日
                              書記官  李文廣


司法院資訊處製作；財團法人民間司法改革基金會備份。
